【裁判字號】    98,交聲,3286
【裁判日期】    990129
【裁判案由】    聲明異議
【裁判全文】
臺灣高雄地方法院交通事件裁定        98年度交聲字第3286號
原處分機關  高雄市政府交通局
代  表  人  王國材
異  議  人
即受處分人  甲○○
上列異議人即受處分人因違反道路交通管理處罰條例案件，對於
高雄市政府交通局於民國98年12月3 日所為之裁決（原處分案號
：高市交裁字第裁32-BD0000000號），聲明異議，本院裁定如下
：
    主  文
異議駁回。
    理  由
一、聲明異議意旨略以：登記於異議人即受處分人甲○○（下稱
    異議人）名下之車牌號碼為ZN-7459 號自小客車，係異議人
    之朋友傅學民於數年前向高利貸貸款，恐車子遭拖走變賣，
    且其家人無人可向銀行貸款又急須用錢情形下，拜託異議人
    將上開自小客車過戶至其名下，再向銀行貸款新臺幣（下同
    ）44萬元以便償還高利貸。異議人乃應其要求而將該車過戶
    並辦理貸款，惟事後異議人接獲銀行來電謂該車貸要轉貸，
    始知傅學民惡意欺騙之行徑。嗣異議人要求傅學民之母親出
    面處理，因其母親承諾會負責，異議人遂向銀行辦理轉貸39
    萬，然傅學民之母親於繳納7 、8 個月後即未再繳納，上開
    車輛遂遭法院拍賣。因該車輛始終為傅學民及其家人所使用
    ，故異議人並未於民國96年12月15日13時33分許，在高雄都
    會高架道路大中段華夏匝道口（西向東），有超速駕駛上開
    車輛之情形，此違規之罰鍰應與異議人無關，爰依法聲明異
    議，請求撤銷原處分等語。
二、按道路交通管理處罰條例之處罰，受舉發違反道路交通管理
    事件之受處罰人，認為受舉發之違規行為應歸責他人者，應
    於舉發違反道路交通管理事件通知單應到案日期前，檢附相
    關證據及應歸責人相關證明文件，向處罰機關告知應歸責人
    ，處罰機關應即另行通知應歸責人到案依法處理。逾期未依
    規定辦理者，仍依本條例各該違反條款規定處罰。道路交通
    管理處罰條例第85條第1 項定有明文。又現行違反道路交通
    管理事件統一裁罰基準及處理細則第36條亦明定：「本條例
    之處罰，受舉發違反道路交通管理事件之被通知人，認為受
    舉發之違規行為應歸責他人者，應於通知單記載之應到案日
    期前，檢附相關證據及足資辨識、通知應歸責人之證明文件
    ，向處罰機關告知應歸責人，處罰機關應即另行通知應歸責
    人到案依法處理。逾期未依規定辦理者，仍依本條例各該違
    反條款規定處罰」。考其上開法條立法目的，乃因違反道路
    交通管理事件，並非類同於刑事案件，攸關個人生命、身體
    、自由之處罰，為避免人民無端遭受刑罰加身，故特別立法
    應由檢察官負舉證責任。亦即有關逕行舉發違規之交通事件
    ，處罰機關得逕行處罰汽車所有人，此係立法機關斟酌違規
    駕駛人之違法程度、裁罰時間經濟性、蒐證成本之考量（如
    採證過程中可能增加交通事故之風險或若皆需由執法人員攔
    下所需之人力、物力成本）及汽車所有人通常多為車輛之使
    用人，或知或可得而知係由何人使用，如對其科以適度之舉
    證責任應無不妥等因素後，始為上開各該規定。惟雖以汽車
    所有人為受處罰人，仍賦予汽車所有人得舉證真正之違規駕
    駛人，而改由汽車駕駛人受罰之權利，藉以平衡汽車所有人
    可能非違規駕駛人之風險，然該舉證之責任，不僅應證明其
    非駕駛人，且除有非可歸責致無從得知實際駕駛人之情形外
    （例如：車輛失竊），更應提出足資辨識、通知應歸責人之
    資料，方可免責，合先敘明。
三、經查：
（一）本件異議人原所有車牌號碼ZN-7459 號自小客車，於96年
      12月15日13時33分許，行經高雄都會高架道路大中段華夏
      匝道口（西向東）時，因測得時速達83公里（該路段行車
      限速為60公里），已超速23公里，高雄市政府警察局交通
      大隊逕行舉發小組，乃依道路交通管理處罰條例第40條規
      定逕行舉發。因異議人未於應到案日期前繳納罰鍰，原處
      分機關爰依上開法條裁處異議人罰鍰2,400 元等情，有上
      開舉發通知單、本件裁決書各1 紙、送達證書2 紙及照片
      1 張在卷為憑（本院卷第8 頁、第9 頁、第20頁、第21頁
      ），上開事實，應堪予認定。
（二）異議人於聲明異議狀內，雖陳明伊登記為該車輛之所有人
      ，但非實際駕駛人之緣由，然異議人經本院傳喚到庭，僅
      空言聲明異議狀所載之情形，並無法舉證證明其所述之真
      正。再者，異議人到庭後陳稱上開車輛向銀行申請貸款時
      ，「傅學民」係擔任該次貸款之保證人，惟依異議人所提
      出之台新國際商業銀行「汽車貸款借據暨約定書」，其上
      卻僅有借款人「甲○○」之簽名、蓋章，並無異議人所稱
      之上情（本院卷第28頁）。而該借款之還款明細，亦僅能
      證明其還款之金額，更無法得知還款人是否即為傅學民。
      此外，異議人雖提出其工作之刷卡報表影本為證，惟該刷
      本報表或能證明異議人有於該報表上所列之時間上班，卻
      無法逕予推論上開車輛之實際駕駛人，即為異議人所稱之
      傅學民本人。況本院依職權調閱異議人所稱之「傅學民」
      相關個人基本資料及口卡片後予以傳訊，然該「傅學民」
      經合法通知並未到庭，且該口卡片上所附之照片，均為傅
      學民學童時所拍攝，尚無指證上之實益。綜上，本院自不
      能僅依異議人一造之言詞，且無任何證據足資證明之情形
      下，逕而認定異議人所述為真。
（三）從而，異議人未於原舉發通知單應到案日期即97年2 月13
      日前，檢附相關證據及應歸責人相關證明文件，向處罰機
      關告知應歸責之人，是原處分機關依道路交通管理處罰條
      例第40條之規定，處異議人罰鍰2,400 元，即屬有據。異
      議人雖具狀向本院聲明異議，惟因未能積極舉證證明其所
      述之事實真正，是異議人所執之上開異議原因，即無理由
      ，應予駁回。
四、據上論斷，依道路交通管理處罰條例第87條第2 項、道路交
    通案件處理辦法第19條，裁定如主文。
中    華    民    國    99    年    1     月    29    日
                    交通法庭    法  官  林勳煜
以上正本證明與原本無異。
如不服本裁定，應於收受送達後5 日內向本院提出抗告狀。
中    華    民    國    99    年    2     月    1     日
                                書記官  莊正彬

司法院資訊處製作；財團法人民間司法改革基金會備份。
